【裁判字號】    89,婚,1088
【裁判日期】    891228
【裁判案由】    離婚
【裁判全文】
臺灣臺中地方法院民事判決  八十九年度婚字第一○八八號
    原      告  簡章月丸
    被      告  甲○○
右當事人間請求離婚事件，本院判決如左：
    主    文
准原告與被告離婚。
訴訟費用由被告負擔。
    事    實
甲、原告方面：
  一、聲明：如主文第一項所示。
  二、陳述：
  （一）兩造於民國六十年間結婚，婚後夫妻相處尚屬融洽，且育有已成年之長男簡
        雍倫、長女簡毓窈，目前婚姻關係尚存續中。
  （二）詎被告自婚後，時常在子女面前，不顧夫妻情面與尊嚴，動輒對原告施以拳
        打腳踢，時常打傷原告頭部、胸部、背部、臉部、肋骨、四肢關節等部位，
        幾乎使原告遍身鱗傷，痛苦不已，身心遭受重創，痛苦萬分，甚至自八十三
        年間起染上簽賭香港六合彩券惡習，變得脾氣暴躁，個性乖異，如有簽賭輸
        錢，即動輒對原告、長男簡雍倫及長女簡毓窈無故吼叫毆打。由現存保有之
        診斷證明書可知，原告曾因被告毆打所造成之傷害計有：(1)於七十三年五月
        二十八日，被告因細故毆打原告，致原告受有左中趾、左小腿、左大腿中段
        外側挫傷瘀血，左手三、四、五近位指間關節挫傷、腫痛，左前臂中段外側
        挫傷腫痛之傷害。(2)於七十六年九月一日下午五點許，因原告在家中客廳聽
        到被告與外遇對象通電話，竟遭被告當著子女面前，徒手用力毆打原告耳光
        ，致原告受有創傷性左耳膜破裂，至今左耳仍常常隱隱作痛。(3)於七十六年
        九月二十七日下午六時許，原告在家中廚房準備作晚餐，因孩子補習，下課
        時間已到，原告去接小孩回家，小孩在路上吵著要吃麵，原告只買一碗，被
        告竟以此責怪原告，並以三字經辱罵原告，嗣並當著子女面前，拿起門後的
        木棒不停得毆打原告，致原告受有右臂上端外側零點四乘以一點五公分之瘀
        血痕，右肘曲側五乘以四公分之瘀血痕，左大腿中段前側四點五乘以四公分
        之瘀血痕，右脛前中段二點五乘以二公分之瘀血痕之傷害。(4)於八十四年五
        月二十八日晚上八時三十分許，被告因簽賭六合彩賭輸，心情不好，便莫名
        其妙在家中客廳大發脾氣，當時子女在看電視，被告竟推原告去撞牆，抓扯
        原告頭髮，拿起椅子摔原告，致客廳酒櫥玻璃破掉，原告並受有右後肩瘀傷
        三乘以四公分，左上肢瘀傷二乘以二公分、三乘以三公分，右下肢裂傷三公
        分長，右腳底裂傷，右下肢瘀傷二乘以二公分及四乘以二公分之傷害。(5)於
        八十五年二月二十六日下午三時多，原告在家中客廳向被告要生活費，被告
        不給，原告回應被告外遇的對象有錢可花，原告是被告老婆，怎能不給生活
        費，被告回答，外遇對象拿被告錢會說謝謝，給原告錢免談，原告說既然這
        樣，大家好好談離婚吧！被告說他不給原告生活費，也不同意離婚，要折磨
        原告到死為止，後來被告惱羞成怒，在長男簡雍倫面前，推原告撞桌椅，致
        原告受有左大腿瘀傷五乘以二公分、六乘以五公分、二乘以一公分，左大腿
        擦傷二乘以零以三公分之傷害。(6)於八十六年四月二十一日晚上十時多許，
        在家中客廳，被告因簽賭六合彩負債新臺幣四百多萬元，原告好言相勸被告
        不要再賭，被告便大發脾氣，在長女簡毓窈面前，推原告去撞牆壁桌子，致
        原告受有右上臂瘀傷八乘以四公分，左肘擦傷三乘以二公分之傷害。(7)於八
        十九年一月二十六日凌晨二時多，因原告發現被告帶外遇對象去ＫＴＶ唱歌
        ，飲酒作樂，被告喝醉回到家中，在長女簡毓窈面前，出手毆打原告臉頰，
        用指甲抓原告耳後，致原告受有左臉頰瘀腫傷五乘以三公分，左耳後瘀腫一
        乘以一公分，右耳後瘀腫一乘以二公分，左手瘀腫三乘以五公分，右手指瘀
        腫傷一乘以一公分之傷害。
  （三）被告並曾於七十六年九月二十三日晚上十一時五十分許，敲長男簡雍倫房門
        ，在長男簡雍倫開門後，被告很凶惡的問：「鎖什麼門？」，長男簡雍倫回
        答：「為什麼你就可能鎖門？」，因為長男簡雍倫回答這一句話，被告便像
        發狂般一直用拳頭搥打腳踏長男簡雍倫，並不停用拳頭毆打長男簡雍倫的太
        陽穴，當時原告及長女簡毓窈均在場，當天長男簡雍倫受有頭、手、腳多處
        挫擦傷，計有右眼眶、右太陽穴、右臉頰、左枕部、左頸部、左上胸部、右
        前臂、右大腿外側等，又右手第二、三指扭傷青腫之傷害。被告又在八十八
        年十二月十五日早上八時二十分許，在長女簡毓窈準備出門上班時，因長女
        簡毓窈房門口有一張過期之廣告紙，被告命長女簡毓窈丟棄，當長女簡毓窈
        要丟棄時，回了一句：「我要丟了！」，被告即莫名其妙的不停地用手掌毆
        打長女簡毓窈臉部，打到嘴角流血不止，又推長女簡毓窈撞牆，拿起身旁飲
        料罐丟長女簡毓窈，致長女簡毓窈受有左耳廓瘀青血腫三乘以五公分，左側
        眼眶瘀青血腫三乘以三公分，右手肘瘀青血腫三乘以二公分，右手肘瘀青血
        腫三乘以三公分，左手肘瘀青血腫三成五公分，右手廓紅色傷痕一乘以一公
        分，左手掌紅色傷痕一乘以一公分之傷害，原告當時在旁勸阻無效，被告並
        揚言要打到長女簡毓窈不能上班，沒有工作。
  （四）又被告自八十九年農曆大年初四起即搬至臺中市南屯區中和巷三四號其父親
        家中居住迄今，從未回原告與子女之住所，且不顧被告與子女之生活，顯屬
        惡意遺棄原告在繼續狀態中。
  （五）原告原為顧及家庭能夠和諧相處，且子女尚年幼，實不願意因提出刑事告訴
        與民事離婚之訴訟，導致夫妻反目成仇，一家支離破碎，子女無人看管，衍
        生諸多問題，且並希望被告能回心轉意，革除賭博惡習。然被告仍對於原告
        施以慣行性之拳打腳踢，造成原告全身傷痕累累，身心均遭重創，痛苦不已
        ，實屬生活在人間煉獄中，苦不堪言，現被告又惡意遺棄原告，不顧原告與
        子女生活，為此，爰依民法第一千零五十二條第一項第三款、第五款之規定
        ，請求鈞院任擇一有理由者，准予兩造離婚。
  三、證據：提出戶籍謄本二份、六合彩簽賭單影本三紙、診斷書影本三紙、診斷證
            明書影本六紙為證，並聲請訊問證人簡毓窈。
乙、被告方面：
    被告未於言詞辯論期日到場，亦未提出任何書狀作何聲明或陳述。
    理    由
一、被告經合法通知，未於言詞辯論期日到場，核無民事訴訟法第三百八十六條各款
    所列情形，准依原告聲請，由其一造辯論而為判決。
二、原告主張兩造於六十年間結婚，婚後育有已成年之長男簡雍倫、長女簡毓窈，目
    前婚姻關係尚存續中，然被告婚後染有簽賭六合彩惡習，且原告及兩造所生育之
    長男簡雍倫、長女簡毓窈，分別於事實欄（二）、（三）所述之時地遭被告毆打
    、辱罵，且被告甚少給予原告生活費用之事實，業據原告提出戶籍謄本二份、六
    合彩簽賭單影本三紙、診斷書影本三紙、診斷證明書影本六紙為證，並經證人簡
    毓窈到場證述：「被告簽大家樂心情不愉快，回來會對家人出氣，被告自八十八
    年農曆大年初四起，就離家，與原告分居。在兩造同居期間，被告打原告很多次
    。七十六年九月一日被告在家裡用手一直打原告耳光，致原告耳膜破裂，七十六
    年九月二十七日晚上被告用子一直打原告的手、腳、肚子、頭。八十四年五月二
    十八日被告簽賭輸，回家後，原告唸被告，被告就在客廳用手、腳毆打原告，八
    十五年二月二十六日被告在家裡心情不好，也毆打原告，八十六年四月二十一日
    晚上被告賭大家樂賭輸，就在家裡發飆，推原告去撞牆壁。八十九年一月二十六
    日被告與外遇對象喝酒、唱歌回來後，原告唸他，被告就用手、腳打原告，推原
    告去撞牆。八十八年十二月十五日上午我要上班前，被告要我丟廣告紙，我才說
    我要丟了，被告就用手一直打我的臉，用腳踢我大腿，用飲料罐丟我，推我去撞
    牆。我哥哥在七十六年九月二十三日深夜在房裡唸書，被告敲門，說為何鎖門，
    我哥哥說為什麼你就可以鎖門，被告竟然將我哥哥打到休克。我贊成兩造離婚，
    因為兩造共同生活時，都是被告折磨原告。被告很久才會給原告一次生活費，幾
    乎是好幾年才一次，給的時候還會要求原告簽名蓋章，以示簽收」等語綦詳，核
    與原告指述之情節相符，且審之證人係兩造長女，若被告未有如原告所指之多次
    傷害原告之犯行及辱罵原告之事實，則子女豈有出庭做不利於其父親之偽證之理
    ，而被告復未到場爭執，則原告主張被告有毆打原告之慣行，自堪信為真實。
三、按夫妻之一方受他方不堪同居之虐待者，他方得向法院請求離婚，民法第一千零
    五十二條第一項第三款定有明文。所謂不堪同居之虐待，係指予以身體上或精神
    上不可忍受之痛苦，致不堪繼續同居者而言；又身體上及精神上不堪同居之虐待
    ，究竟有無此種虐待，須從夫妻之一方對待他方，是否處於誠摯基礎而為觀察。
    此誠摯基礎，若未動搖，則偶有勃谿，固難謂為不堪同居之虐待，若已動搖，則
    不能以毆打次數不多之故，即謂非不堪同居之虐待（參照最高法院三十四年上字
    第三九六八號、七十年臺上字第一二二三號、七十年臺上字第一九二二號判決）
    。本院審酌上開原告因被告毆打行為，致頭部、胸部、背部、臉部、肋骨、四肢
    關節等部位幾乎遍體鱗傷，被毆打而取得診斷證明書之次數有七次之多，足見被
    告所為，手段兇殘，毫不憐惜夫妻之情，且在子女面前，亦動輒拳打腳踢，暴力
    以對，甚至辱罵原告，致原告尊嚴盡失，在客觀上確實已造成原告在身體上及精
    神上不可忍受之痛苦，致不堪繼續同居。從而，原告本於民法第一千零五十二條
    第一項第三款之規定請求離婚，為有理由，應予准許。原告上開請求既經本院審
    認有理由而准予離婚，則原告仍依據民法第一千零五十二條第一項第五項之規定
    訴請離婚，為競合之合併，本院自無庸再予審認，併此敘明。
據上論結，原告之訴為有理由，依民事訴訟法第三百八十五條第一項前段、第七十八
條，判決如主文。
中      華      民      國    八十九    年      十二    月    二十八    日
                                臺灣臺中地方法院家事法庭
~B法      官  周瑞芬
右為正本係照原本作成
如對本判決上訴應於判決送達後廿日內向本院提出上訴狀
中      華      民      國    八十九    年      十二    月    二十八    日
~B法院書記官


司法院資訊處製作；財團法人民間司法改革基金會備份。
